臺灣新北地方法院民事判決　　　　　　　107年度婚字第469號
原　　　告　乙○○
被　　　告　甲○○
上列當事人間請求離婚等事件，本院於民國108 年12月27日言詞
辯論終結，判決如下：
    主  文
一、准原告與被告離婚。
二、對於兩造所生之未成年子女丙○○（男，民國00年0 月00日
    生，身分證統一編號：Ｚ000000000號）權利義務之行使或負
    擔，由原告單獨任之。
三、訴訟費用由被告負擔。
    事實及理由
壹、程序方面：
    本件被告經合法通知，未於言詞辯論期日到場，核無民事訴
    訟法第386 條各款所列情形，爰依家事事件法第51條準用民
    事訴訟法第385 條第1 項前段規定，依原告之聲請，由其一
    造辯論而為判決。
貳、實體方面：
一、原告主張：
  ㈠原告乙○○與被告甲○○（原為越南籍，現已取得我國國籍
    ）於民國96年11月2 日結婚，於同年11月7 日辦理結婚登記
    ，婚後兩造同住生活，然於105 年2 月5 日兩造與未成年子
    女一同前往越南探視被告父親，當原告欲返臺時，被告向原
    告聲稱其父親身體不舒服而要多停留越南數日，原告即與未
    成年子女先行返臺，然被告嗣後卻未再返家與原告同住，而
    原告並無被告之越南聯繫電話，聯繫被告之胞姐，被告胞姐
    亦答稱其不知原委，嗣後經本院查詢始得知被告曾有兩次返
    臺及出境之紀錄，然原告均未能知悉此事，被告亦從未告知
    ，是被告自此音訊全無，兩造因而分居迄今已逾2 年，婚姻
    發生嚴重破綻，難以繼續再維持，為此，依民法第1052條第
    2 項規定之事由請求離婚。
  ㈡被告離家後，未曾探視或以任何方式關心問候兩造未成年子
    女，也未曾提供子女扶養費用或家庭生活費，均賴原告獨自
    扶養照顧及原告母親之協助。是為未成年子女丙○○之最佳
    利益，併請求對於未成年子女權利義務之行使或負擔，酌定
    由原告單獨任之。
  ㈢並聲明：
  ⒈請准原告與被告離婚。
  ⒉兩造所生未成年子女丙○○之權利義務之行使或負擔由原告
    單獨任之。
  ⒊訴訟費用由被告負擔。
二、被告經合法通知未於言詞辯論期日到場，亦未提出任何書狀
    作聲明陳述。
三、本院之判斷：
  ㈠請求離婚部分：
  ⒈原告主張兩造於96年11月2 日結婚，於同年11月7 日辦理結
    婚登記，係夫妻關係，現婚姻關係仍存續中，育有未成年子
    女丙○○之事實，業據原告提出戶口名簿暨越南文之結婚證
    暨中文譯本各1 份為證，並有本院依職權調閱被告之全戶戶
    籍資料查詢結果在卷可憑，此部分之事實堪信為真實。
  ⒉原告前開主張，業據原告到庭陳述綦詳，並提有受（處）理
    失蹤人口案件登記表1 份為證，復證人即原告之母親丁○○
    ○於本院審理時到庭證稱：兩造婚後與我同住於新北市○○
    區○○○路○○號4 樓，於105 年2 月5 日兩造帶未成年子女
    回越南，後來只有原告與其兒子回來，被告便沒回來，被告
    未曾主動與原告或家人聯絡，亦未告知其去處，原告還曾打
    電話找被告，也曾至警局報失蹤等語，經核證人丁○○○上
    開證述內容與原告所述情節大致相符，而本院衡酌證人為原
    告之母，長期與兩造同住，對兩造相處情形甚為了解，故證
    人所為證述應非虛情，堪予採信。又查被告之入出境紀錄，
    其於105 年2 月5 日確曾有出境之紀錄，顯見原告上開主張
    為真實。而被告經合法通知，既未到庭陳述，復未提出書狀
    答辯，依上開事證，堪信原告主張為真實。
  ⒊按有民法第1052條第1 項以外之重大事由，難以維持婚姻者
    ，夫妻之一方得請求離婚。但其事由應由夫妻之一方負責者
    ，僅他方得請求離婚，民法第1052條第2 項定有明文，其目
    的在使夫妻請求裁判離婚之事由較富彈性。是夫妻間發生足
    使婚姻難以維持之重大事由者，雖不符合該條第一項所列各
    款情形，亦無不准依該法條第二項訴請離婚之理，最高法院
    86年3 月4 日85年度第二次民事庭會議決議可資參照。次按
    婚姻係以夫妻之共同生活為目的，配偶應互相協力保持其共
    同生活之圓滿、安全及幸福，因而夫妻應相互尊重以增進情
    感和諧及誠摯之相處，此為維持婚姻之基礎，若此基礎不復
    存在，致夫妻無法共同生活，無復合可能者，即應認有難以
    維持婚姻之重大事由存在。查被告於105 年2 月5 日出境後
    ，雖於同年2 月21日入境我國，然於同年2 月23日再次出境
    我國後，即未再入境我國，此有被告之入出境資訊連結作業
    列印資料1 份附卷可稽。依上調查，可知被告確於105 年2
    月5 日出境，再於2 月23日出境後，即未再入境，致兩造分
    居迄今已逾3 年，是被告上開行徑不僅輕忽原告之感受，更
    無視婚姻家庭之維持，而就上開情狀以觀，顯達任何人倘處
    於同一處境，均將喪失維持婚姻之意欲，亦難期有復合之可
    能，堪認兩造間確有難以維持婚姻之重大事由存在，且該事
    由之發生，係可歸責於被告。從而，原告依民法第1052條第
    2 項之規定，主張兩造間有難以維持婚姻之重大事由存在，
    據以訴請判決離婚，為有理由，應予准許。
  ㈡請求未成年子女親權行使之酌定部分：
    按夫妻離婚者，對於未成年子女權利義務之行使或負擔，依
    協議由一方或雙方共同任之。未為協議或協議不成者，法院
    得依夫妻之一方、主管機關、社會福利機關或其他利害關係
    人之請求或依職權酌定之；法院為前條裁判時，應依子女之
    最佳利益，審酌一切情狀，參考社工人員之訪視報告，尤應
    注意左列事項：㈠子女之年齡、性別、人數及健康情形。㈡
    子女之意願及人格發展之需要。㈢父母之年齡、職業、品行
    、健康情形、經濟能力及生活狀況。㈣父母保護教養子女之
    意願及態度。㈤父母子女間或未成年子女與其他共同生活之
    人間之感情狀況。㈥父母之一方是否有妨礙他方對未成年子
    女權利義務行使負擔之行為。㈦各族群之傳統習俗、文化及
    價值觀，民法第1055條第1 項及第1055條之1 分別定有明文
    。經查：
  ⒈兩造所生之子女丙○○（男，民國00年0 月00日生，身分證
    統一編號：Ｚ000000000號）為未成年人，有卷附戶籍謄本可
    憑，而原告主張被告返回越南後，自此音訊全無，且被告對
    未成年子女未曾聞問，亦未盡扶養義務，故請求將未成年子
    女之權利義務酌定由原告行使或負擔等語；被告則受合法通
    知未到場，亦未提出書狀答辯供本院參酌。
  ⒉本院函請新北市政府社會局囑託映晟社會工作師事務所對原
    告及未成年子女進行訪視，經原告表示現今與其母親及未成
    年子女同住，現有穩定收入，足以負擔未成年子女日常生活
    所需，且原告母親能夠協助照顧未成年子女，原告胞兄能夠
    提供經濟支持；於訪視時觀察未成年子女無受不當照顧情形
    ，原告具相當親權能力。又原告雖因工作性質時間較不固定
    ，但據原告及未成年子女陳述，原告在休假時會陪伴未成年
    子女，家中也有其母親陪伴未成年子女，原告具有相當程度
    的親職時間。再者，原告居家環境整潔，社區環境良好，原
    告能提供適當照護環境；另原告希望陪伴與照顧未成年子女
    ，滿足未成年子女需求以彌補被告離家對未成年子女造成之
    影響，且為便利辦理未成年子女事務，原告表示希望單獨行
    使負擔親權及照顧未成年子女，故原告具高度監護意願且監
    護動機為正向目的。原告亦能尊重未成年子女意願，且能盡
    其能力培育，是原告具基本教育規劃能力；而未成年子女目
    前為9 歲，具認知表達能力，明確表示希望由原告擔任監護
    人，故未成年子女具備由原告一方任親權人之意願。從而，
    單就與原告訪視，原告於親職能力、照顧環境具相當能力，
    並具有高度監護意願，而被告自105 年離家後至今，未照顧
    與探視未成年子女，基於主要照顧者與繼續性原則，對未成
    年子女之權利義務之行使或負擔可由原告單獨任之等語，此
    有映晟社會工作師事務所函暨訪視報告1 份附卷可稽。
  ⒊是由上開調查報告結果，可知未成年子女自105 年後即由原
    告獨自扶養照顧迄今，渠等間之依附關係已生，且相當緊密
    ，又原告有關照顧未成年子女之條件及親職能力均已具備，
    核無不利出任親權人之情事；反觀被告方面，自105 年2 月
    5 日後，音訊全無，並未探視未成年子女，亦未給付未成年
    子女扶養費用，顯無照顧未成年子女之意願；又未成年子女
    已具有自主之判斷能力，有意願由原告擔任其親權人，是本
    件依據未成年子女之實際生活狀況，及原告現具相當之親權
    能力，並審酌兩造之子女之年齡、性別、意願及人格發展需
    要，暨兩造之經濟能力、職業、性格、生活狀況等一切情狀
    ，認未成年子女丙○○權利義務之行使或負擔由原告單獨任
    之，較能符合現階段未成年子女丙○○之最佳利益，原告此
    部分之請求亦屬有理由，爰酌定如主文第2 項所示。
四、據上論結，本件原告之訴為有理由，依家事事件法第51條，
    民事訴訟法第385 條第1 項、第78條，判決如主文。
中    華    民    國   109    年    1     月    7     日
                  家事第二庭  法  官  曹惠玲
以上正本係照原本作成。
如對本判決上訴，須於判決送達後20日內向本院提出上訴狀。
中    華    民    國   109    年    1     月    7     日
                              書記官  鄧筱芸